---
output: github_document
---

<!-- README.md is generated from README.Rmd. Please edit that file -->

```{r, include = FALSE}
knitr::opts_chunk$set(
  collapse = TRUE,
  comment = "#>",
  dpi = 300,
  fig.path = "man/figures/README-",
  out.width = "100%"
)
```

# Datos y análisis del laboratorio de instrumentos

<!-- badges: start -->
[![Lifecycle: experimental](https://img.shields.io/badge/lifecycle-experimental-orange.svg)](https://lifecycle.r-lib.org/articles/stages.html#experimental)
[![CRAN status](https://www.r-pkg.org/badges/version/labinstrumentos)](https://CRAN.R-project.org/package=labinstrumentos)
[![R-CMD-check](https://github.com/SEREMICTCI/labinstrumentos/workflows/R-CMD-check/badge.svg)](https://github.com/SEREMICTCI/labinstrumentos/actions)
<!-- badges: end -->

Este es un paquete de <i class="fab fa-r-project"></i> que contiene los datos procesados del laboratorio de intrumentos, así como herramientas complementarias para su análisis y visualización.

## Instalación

Para instalar el paquete directamente a tu computadora, asegurate de tener instalado <i class="fab fa-r-project"></i>, luego escribe en tu consola de <i class="fab fa-r-project"></i> lo siguiente:

``` r
# install.packages("devtools")
devtools::install_github("SEREMICTCI/labinstrumentos")
```

## Dependencias

Este paquete, así como sus correspondientes análisis, dependen de los siguientes paquetes.

```{r echo=FALSE}
if (requireNamespace("deepdep", quietly = TRUE)) {
  dependencies <- deepdep::deepdep("labinstrumentos", local = TRUE, depth = 3L)
  deepdep::plot_dependencies(dependencies)
}
```

## Reconocimiento

Para citar este paquete en publicaciones puedes correr la siguiente función en tu consola de <i class="fab fa-r-project"></i>.

```r
citation("labinstrumentos")
```

Lo que te dará el siguiente resultado.

```{r echo=FALSE, results='markup', comment=""}
citation("labinstrumentos")
```
