---
title: "Análisis de redes"
---

```{r, include = FALSE}
knitr::opts_chunk$set(
  collapse = TRUE,
  message = FALSE,
  warning = FALSE,
  fig.width = 12,
  fig.height = 12,
  out.width = "100%",
  dpi = 300,
  # dev = "png",
  comment = "#>"
)
```

```{r}
# Cargamos paquetes sugeridos
library(tm)
library(igraph)
library(data.table)

# Y el paquete con los datos
library(labinstrumentos)

# Descargamos la ultima versión de los datos
lab_instrumentos <- obtener_datos()[region == 1]

# Variables de interés
vars <- c("clean_problema", "clean_causa", "clean_consecuencia", "clean_soluciones")

# Eliminamos el término macrozona-austral por se muy influyente
lab_instrumentos[j = (vars) := lapply(.SD, gsub, pattern = "macrozona-austral", replacement = ""), 
                 .SDcols = vars]
```

# Problemas

```{r}
red_problemas <- crear_redes_de_palabras(
  x = lab_instrumentos$clean_problema
)
```

## Gráfico de redes circular

```{r}
grafico_red_circular(red = red_problemas)
```

## Score de Hubs

```{r}
grafico_red_hubs(red = red_problemas)
```

## Detección de comunidades

### Algorítmo Spinglass

```{r}
red_comunidades_spinglass(red = red_problemas)
```

# Causas

```{r}
red_causas <- crear_redes_de_palabras(
  x = lab_instrumentos$clean_causa
)
```

## Gráfico de redes circular

```{r}
grafico_red_circular(red = red_causas, vertex.cex = 1L)
```

## Score de Hubs

```{r}
grafico_red_hubs(red = red_causas)
```

## Detección de comunidades

### Algorítmo Spinglass

```{r}
red_comunidades_spinglass(red = red_causas)
```

# Consecuencias

```{r}
red_consecuencias <- crear_redes_de_palabras(
  x = lab_instrumentos$clean_consecuencia
)
```

## Gráfico de redes circular

```{r}
grafico_red_circular(red = red_consecuencias, vertex.cex = 1L)
```

## Score de Hubs

```{r}
grafico_red_hubs(red = red_consecuencias)
```

## Detección de comunidades

### Algorítmo Spinglass

```{r}
red_comunidades_spinglass(red = red_consecuencias)
```

# Soluciones

```{r}
red_soluciones <- crear_redes_de_palabras(
  x = lab_instrumentos$clean_soluciones
)
```

## Gráfico de redes circular

```{r}
grafico_red_circular(red = red_soluciones, vertex.cex = 1L)
```

## Score de Hubs

```{r}
grafico_red_hubs(red = red_soluciones)
```

## Detección de comunidades

### Algorítmo Spinglass

```{r}
red_comunidades_spinglass(red = red_soluciones)
```

